【裁判字號】    95,交聲,22
【裁判日期】    950407
【裁判案由】    違反道路交通管理處罰條例聲明異議
【裁判全文】
臺灣花蓮地方法院交通事件裁定          95年度交聲字第22號
原處分機關  交通部公路總局台北區監理所花蓮監理站
異  議  人
即受處分人  甲○○
上列異議人因違反道路交通管理處罰條例案件，對於交通部公路
總局臺北區監理所花蓮監理站於中華民國95年1 月23日所為之處
分（原處分案號：花監違字第裁44－BS0000000 號）聲明異議，
本院裁定如下：
    主  文
原處分撤銷。
    理  由
一、異議意旨略以：異議人即受處分人甲○○駕駛其所有之ZH-5
    909 號自用小客車，於民國92年6 月17日19時13分許，在高
    雄市○○○路公告收費停車處停車後，未依規定於期限內補
    繳停車費，為高雄市政府以異議人違反道路交通管理處罰條
    例第56條第1 項第11款之規定開單舉發，嗣經原處分機關裁
    處新臺幣（下同）1,200 元之罰鍰。惟異議人主張其戶籍早
    於90年1 月16日即已遷移至高雄市前金區○○○路100 號，
    故未曾收受上開警方之舉發違反道路交通管理事件通知單（
    下稱舉發通知單），且裁決書所載事實發生久遠，異議人無
    從查證其是否有在該處停車，此應由裁決單位負舉證責任，
    原處分既未舉證在先，復又未合法送達於後，即遽以裁處，
    原處分顯有不當，為此依法聲明異議等語。
二、按道路交通管理處罰條例第9條第1項明文規定：本條例所定
    罰鍰之處罰，行為人接獲違反道路交通管理事件通知單後，
    於15日內得不經裁決，逕依規定之罰鍰標準，向指定之處所
    繳納結案；不服舉發事實者，應於15日內，向處罰機關陳述
    意見或提出陳述書。其不依通知所定限期前往指定處所聽候
    裁決，且未依規定期限陳述意見或提出陳述書者，處罰機關
    得逕行裁決之。是以，交通違規案件之裁罰，處罰機關於裁
    決前，應給予違規行為人陳述之機會，逾期不到始得逕行裁
    決，即應以該舉發違規通知單合法送達於違規行為人為前提
    。又依道路交通管理處罰條例第89條規定準用刑事訴訟法、
    送達部分準用民事訴訟法之規定，按送達於應受送達人之住
    居所、事務所或營業所行之。又送達於住居所、事務所或營
    業所不獲會晤應受送達人者，得將文書付與有辨別事理能力
    之同居人或受僱人。送達不能依前 2條規定為之者，得將文
    書寄存送達地之自治或警察機關，並作送達通知書兩份， 1
    份黏貼於應受送達人住居所、事務所、營業所或其就業處所
    門首，另 1份置於該送達處所信箱或其他適當位置，以為送
    達。民事訴訟法第136條第1項前段、第137條第 1項、第138
    條第1項分別定有明文。
三、經查：本件異議人已於90年 1月16日遷移戶籍至高雄市前金
    區○○○路100 號，此有法務部戶政連結作業系統資料1 份
    在卷可稽。惟原舉發機關竟將本件違規通知單，以大宗普通
    掛號交寄郵局，郵遞至「花蓮市○○○街3 巷8 號」（原車
    輛登記車籍地），嗣因無人收受而遭郵局退回等情，有高雄
    市政府交通局第二科送達證書函1 份附卷可稽。參照上開說
    明，本件行政機關未依職權查明異議人之最新地址，疏未對
    異議人上開最新戶籍地址為送達，仍依舊址送達，且亦未依
    應送達之處所不明者，行政機即得依職權命為公示送達之作
    為，是其送達自難謂合法。綜上，系爭舉發違規單未經合法
    送達予異議人，異議人自無從於裁決前對其交通違規行為作
    答辯或陳述意見，原處分機關對該違規通知單有無合法送達
    異議人乙節未予詳查，即逕行裁決，剝奪異議人於裁決前陳
    述意見之機會，與首揭規定即有不符。爰依道路交通案件處
    理辦法第20條之規定，將原處分撤銷。
四、據上論結，應依道路交通案件處理辦法第20條，裁定如主文
    。
中    華    民    國    95    年    4     月    7     日
                        臺灣花蓮地方法院交通法庭
                            法  官    李  豫  雙
上列正本證明與原本無異。
如對本裁定不服，應於送達後5日內，向本院提出抗告狀（應抄
附繕本）
                            書記官
中    華    民    國    95    年    4     月    7     日


司法院資訊處製作；財團法人民間司法改革基金會備份。
